【裁判字號】    97,花訴,5
【裁判日期】    970729
【裁判案由】    業務過失致死
【裁判全文】
臺灣花蓮地方法院刑事判決               97年度花訴字第5號
公  訴  人  臺灣花蓮地方法院檢察署檢察官
被      告  甲○○
上列被告因業務過失致死案件，經檢察官聲請簡易判決處刑（96
年度偵字第5439號），本院認不宜以簡易判決處刑，乃改行通常
程序，判決如下：
    主  文
甲○○從事業務之人，因業務上之過失致人於死，處有期徒刑貳
月，如易科罰金，以新臺幣壹仟元折算壹日。
    事  實
一、甲○○係址設於花蓮縣秀林鄉富世村120 號龔暉企業有限公
    司（改組前為東椰企業股份有限公司，下稱龔暉公司）之副
    總經理及現場負責人，就公司所屬員工之業務內容負有監督
    及注意之義務，為從事業務之人。龔暉公司係以販賣手工藝
    品珠寶家具及大理石加工品為業，林啟賢任職於龔暉公司20
    餘年，擔任包裝員，而整理週遭環境及修剪花草樹木亦為其
    職務之範圍，因不斷有客人反應龔暉公司車道旁，該公司所
    有之鳳凰樹久未修剪，影響遊覽車出入，林啟賢於民國96年
    7 月18日上午某時即交待同公司員工乙○○一同修剪鳳凰樹
    ，於同日下午2 時許，客人陸續離去後，林啟賢即開始修剪
    鳳凰樹，甲○○於同日下午2 時45分許，下班開車離去時，
    見林啟賢、乙○○已修剪完第1 顆鳳凰樹，並撿拾斷落之樹
    枝、樹葉等物，本應注意鳳凰樹屬高大樹木，修剪高大樹木
    為危險之工作，應委請專業人士修剪；如由員工在高處修剪
    樹枝時，為防止員工不慎墜地，亦應使員工確實使用安全帶
    、安全帽及提供其他必要之防護工具，以防止墜落引起之危
    險；於樹枝快鋸斷時，應由人員在地面以其他工具拉斷樹枝
    、採取梯端與樹枝綁牢固定或拉安全網等事項；且甲○○於
    公司之員工執行職務內容期間，應注意工作場所之巡視，提
    供關於作業之指導及協助，以避免跌落意外發生，而依當時
    之情形，又無不能注意之情事，竟疏於注意而未意識林啟賢
    將繼續修剪第2 顆鳳凰樹，亦未制止林啟賢繼續修剪或提供
    防止墜落之安全裝置，甚或未在場確實監督即開車離去，於
    同日下午3時許，林啟賢將5.16公尺之鋁梯架上約5公尺高之
    鳳凰樹樹枝，致鋁梯架立之角度幾近與地面垂直超過該鋁梯
    安全使用角度75度，林啟賢在未有任何防護工具之情形下，
    貿然攀爬鋁梯以鋸子鋸斷樹枝，乙○○則在下方扶住鋁梯，
    然因林啟賢鋸斷之樹枝向地面掉落之同時，鋁梯所架立之樹
    枝產生反彈作用力，鋁梯頂端與樹枝脫離，林啟賢遂自高處
    落地致受有胸肋骨骨折及鈍挫傷等傷害，經送醫途中心臟休
    克不治死亡。
二、案經臺灣花蓮地方法院檢察署檢察官據報相驗後自動檢舉簽
    分偵查後聲請簡易判決處刑。
    理  由
一、按被告以外之人於審判外之言詞或書面陳述，除法律有規定
    者外，不得作為證據。又被告以外之人於審判外之陳述，經
    當事人於審判程序同意作為證據，法院審酌該言詞陳述或書
    面陳述作成時之情況，認為適當者，亦得為證據。當事人、
    代理人或辯護人於法院調查證據時，知有第159 條第1 項不
    得為證據之情形，而未於言詞辯論終結前聲明異議者，視為
    有前項之同意，刑事訴訟法第159條第1項及第159條之5分別
    定有明文。查行政院勞工委員會北區勞動檢查所96年8月7日
    勞北檢字第0961017909號函所附龔暉公司勞工林啟賢從事鋸
    斷樹枝作業時由鋁梯墜落致死災害檢查初步報告書（下稱勞
    工災害檢查報告書），並非審判長或檢察官選任之鑑定人，
    亦非法院或檢察官所囑託為鑑定之機關或團體，其所製作之
    檢查報告，屬審判外之書面陳述，又花蓮縣消防局96年8 月
    16日花消緊字第09600057970 號函所附運送林啟賢出勤救護
    紀錄表（下稱出勤救護紀錄表）、事故現場平面圖、財團法
    人基督教門諾會醫院診斷證明書（下稱診斷證明書）等亦均
    屬證人於審判外之書面陳述，雖不合刑事訴訟法第159條第1
    項得為證據之要件，惟公訴人、被告對於上開審判外之書面
    陳述，均業於本院準備程序中表示同意引為證據，且迄於本
    案言詞辯論終結前亦未再聲明異議或撤銷同意，而本院審酌
    該等書面陳述作成之情況，核無違法取證及證明力明顯過低
    之瑕疵，亦認為以之作為證據為適當，故依上開規定，勞工
    災害檢查報告書、出勤救護紀錄表、事故現場平面圖、診斷
    證明書等均具有證據能力。
二、訊據被告甲○○固不否認於96年7月18日下午2時45分下班時
    ，見林啟賢、乙○○已修剪完第1 顆鳳凰樹，並撿拾落下之
    樹枝、樹葉等物，但並未阻止林啟賢即開車離去，然矢口否
    認有何業務過失致死之犯行，辯稱：龔暉公司員工之工作在
    伊到職前即已分配，林啟賢之工作雖然包括整理環境修剪樹
    木，但並不包括像鳳凰樹這麼高之樹木，伊並未指示林啟賢
    修剪鳳凰樹，伊當天下班時雖看見林啟賢等撿拾已修剪之樹
    枝，以為其等已修剪完鳳凰樹，所以沒有制止其等繼續修剪
    鳳凰樹，就逕行開車離去云云。
三、經查：林啟賢於96年7月18日下午3時許，為修剪龔暉公司所
    有之鳳凰樹，將5.16公尺之鋁梯架上約5 公尺高之樹枝，致
    鋁梯架立之角度幾近與地面垂直，超過該鋁梯安全使用角度
    75度，在未有任何防護工具之情形下，攀爬鋁梯以鋸子鋸斷
    樹枝，乙○○則在下方扶住鋁梯，然因林啟賢鋸斷之樹枝向
    地面掉落之同時，鋁梯架立之樹枝產生反彈作用力，鋁梯頂
    端與樹枝脫離，林啟賢自高處落地致受有胸肋骨骨折及鈍挫
    傷等傷害，經送醫途中心臟休克不治死亡等情，業據被告坦
    承在卷，並與證人乙○○於警詢、偵查中及本院審理時證述
    之情節相符，此外並有勞工災害檢查報告書、診斷證明書、
    出勤救護紀錄表、臺灣花蓮地方法院檢察署法醫驗斷書、相
    驗屍體證明書、事故現場平面圖各1 份、現場照片21張在卷
    足參，堪信為真實。被告雖辯稱並無業務過失之行為，然：
（一）按刑法上所謂業務係指以反覆同種類之行為為目的之社會
      活動而言，其主要部分之業務固不待論，即完成主要業務
      所附隨之準備工作與輔助事務，亦包括在內，最高法院71
      年台上字第1550號判例意旨可資參照。龔暉公司係以販賣
      手工藝品、珠寶、家具及大理石加工品為其業務，而整理
      周遭環境修剪樹木避免遊覽車出入受阻亦為其販賣業務之
      準備工作，被告為龔暉公司副總經理且為現場負責人，對
      於龔暉公司為完成營運準備工作及該公司員工為執行該等
      工作所為之指揮、監督，確屬其業務之範圍。
（二）被告為龔暉公司副總經理且為現場負責人，對於公司業務
      之運作及推展本有指揮、監督之責，其中當然包括員工工
      作環境之安全。又行為人防止危險之作為義務，並不以契
      約明定者為限，法令之規定、自願承擔義務、最近之親屬
      、危險共同體、危險之前行為、對於危險源之監督義務等
      均足以產生其防止危險之作為義務。上開鳳凰樹之修剪雖
      非被告具體指示林啟賢所為，而林啟賢之工作內容亦非被
      告所指派或調度，然該鳳凰樹之修剪既構成龔暉公司業務
      推展之準備事務且具有高度之危險性，應委由專業植栽人
      員修剪，又龔暉公司亦無足夠之安全防護器具供所屬員工
      於修剪樹木時使用，被告既負責管領支配該危險事務，而
      具有指揮監督權，依其對該危險源之監督義務，不論林啟
      賢修剪樹木是否出於其指派，其於業務上當然有防止作業
      人員由高空墜落引起危害之注意義務，況被告於當日下午
      2 時45分，下班開車離去之際，既已見林啟賢、乙○○修
      剪完第1 顆鳳凰樹，並撿拾斷落之樹枝、樹葉等物，即應
      意識尚有其他鳳凰樹尚未修剪，並應停車探詢林啟賢正進
      行之工作，即時阻止，另委請專業人士修剪或提供足夠之
      安全防護措施，而依當時之客觀情形，又無不能注意之情
      事，竟疏於注意而逕自開車離去。是被告對於龔暉公司鳳
      凰樹修剪之危險源監督作為義務疏於注意，被告自有過失
      之不作為。
（三）林啟賢因修剪龔暉公司所有之鳳凰樹，在無任何防護措施
      之情形下，自5 公尺高之鋁梯上墜落地面，致受有胸肋骨
      骨折及鈍挫傷等傷害，經送醫途中心臟休克不治死亡，被
      告過失不作為產生之結果有預見可能性，竟疏未注意，亦
      未善盡指揮、監督及協助之責，致發生本件被害人死亡之
      結果，是其過失不作為與被害人死亡之結果間具有相當因
      果關係。
    從而，本件事證明確，被告犯行已堪認定，應依法論科。
四、核被告所為，係犯刑法第276條第2項之業務過失致死罪。爰
    審酌被告雖有前開之過失責任，惟其過失程度並非重大，且
    被害人亦疏於注意其年歲已高，仍在未有防護之狀況下，冒
    險攀爬鋁梯，亦有明顯過失，復參酌被告於事發後盡力協助
    家屬善後，然因龔暉公司不願賠償，致未能與被害人家屬達
    成和解等一切情狀，量處如主文所示之刑，並諭知易科罰金
    之折算標準。
據上論斷，應依刑事訴訟法第452條、第299條第1 項前段，刑法
第276條第2項、第41條第1 項前段，刑法施行法第1條之1，判決
如主文。
本案經檢察官李子春到庭執行職務。
中    華    民    國    97    年    7     月    29    日
                  刑事第一庭    審判長法  官  張健河
                                      法  官  蕭一弘
                                      法  官  湯國杰
上列正本證明與原本無異。
如對本判決不服，應於送達後10日內，向本院提出上訴狀（上訴
狀應記載具體上訴理由並應抄附繕本）告訴人或被害人如對於本
判決不服者，應具備理由請求檢察官上訴，其上訴期間之計算係
以檢察官收受判決正本之日期為準。
中    華    民    國    97    年    7     月    29    日
                                      書記官
附錄本判決論罪之法律條文：
中華民國刑法第276條
（過失致死罪）
因過失致人於死者，處2年以下有期徒刑、拘役或2千元以下罰金
。
從事業務之人，因業務上之過失犯前項之罪者，處5 年以下有期
徒刑或拘役，得併科3千元以下罰金。


司法院資訊處製作；財團法人民間司法改革基金會備份。
